【裁判字號】    92,易,2330
【裁判日期】    921215
【裁判案由】    業務侵占
【裁判全文】
臺灣臺中地方法院刑事判決                        九十二年度易字第二三三號
    公  訴  人  臺灣臺中地方法院檢察署檢察官
    被      告  甲○○
右列被告因業務侵占案件，經檢察官提起公訴（九十二年度偵字第一０五一五號），
本院判決如左：
    主  文
甲○○無罪。
    理  由
一、公訴意旨略以：被告甲○○是臺中縣潭子鄉○○路三九一巷五號「大北京餐廳」
    之會計，竟意圖為自己不法之所有，於民國九十二年四月十日下午二時許，利用
    持該餐廳副理丙○○交付之新臺幣（下同）一萬一千九百九十六元前往繳納水費
    之業務上機會，以變易持有為所有之意思予以侵占入己。得手後為丙○○查覺。
    因認被告甲○○涉犯刑法第三百三十六條第二項之業務侵占罪嫌。
二、按犯罪事實應依證據認定之，無證據不得認定犯罪事實；又不能證明被告犯罪者
    ，應諭知無罪之判決，刑事訴訟法第一百五十四條第二項、第三百零一條第一項
    分別定有明文。次按事實之認定，應憑證據，所謂證據，須適於為被告犯罪事實
    之證明者，始得採為斷罪資料，如未能發現相當證據，或證據不足以證明，自不
    能以推測或擬制之方法以為裁判基礎；又認定不利於被告之事實，須依積極證據
    ，苟積極證據不足為不利於被告事實之認定時，即應為有利於被告之認定，更不
    必有何有利之證據，最高法院五十三年臺上字第二七五０號、三十年上字第八一
    六號、四十年臺上字第八六號分別著有判例可資參照。再按告訴人之告訴，係以
    使被告受刑事追訴為目的，其指訴是否與事實相符，仍應調查其他證據，以資審
    認，必被害人所述被害情形，無瑕疵可擊，且就其他方面調查，又與事實相符，
    始足據為有罪判決之基礎。最高法院八十一年度台上字第三五三九號、八十三年
    度台上字第九八九號裁判可資參照。
三、公訴人認被告甲○○涉犯右開犯行，無非係以告訴人丙○○之指訴、該餐廳負責
    人即證人陳錦松、員工乙○○之證述，參以告訴人堅稱該餐廳並未積欠被告任何
    款項，而以該一萬一千餘元與被告扺債務，此次應繳交之水費又僅一萬多元，告
    訴人沒有必要誣告被告，且被告於本案發生後即離職，若非心虛何以如此？被告
    另外又有販賣帳戶之犯行被起訴，足見其缺錢花用，應認告訴人之指訴較堪信採
    等，資為論據。訊據被告甲○○對於告訴人丙○○曾於九十二年四月十日下午二
    時許，表示要將該餐廳之水費交付並委託伊前往水公司繳納，且曾電詢徵得老闆
    即證人陳錦松之同意之事實，固坦承不諱，但堅詞否認有何右開侵占犯行，辯稱
    ：告訴人丙○○後來並未將水費交付之等語。
四、經查，告訴人丙○○雖迭次指稱：確有將該餐廳之水費一萬一千九百九十六元交
    給被告甲○○，委由其代為繳納等語，但於警訊時已自陳：「．．．當時並無其
    他人看見我交錢給他。亦沒有任何憑證。」等語，嗣後於本院審理時亦結證稱：
    「．．．我交給被告錢時，現場沒有人．．．」等語，有警訊筆錄及本院審判筆
    錄在卷可考，足見告訴人是否確有將該餐廳之水費一萬一千九百九十六元交付予
    被告一節，並無任何在場之第三人親眼目睹。基此，公訴人雖另舉證人陳錦松、
    乙○○欲佐其說，但證人陳錦松於偵查中既結證稱：「（問：是否知道九十二年
    四月十日下午丙○○委託甲○○代繳水費之情況？）知道，當時丙○○以電話告
    訴我我們店裡的帳戶繳水費不足，會被斷水，並詢問請我店裡住豐原市的會計甲○○去代繳可否，我回答好，當時水費約一萬餘元，但後來丙○○是否實際將錢
    交給甲○○，我不知道。」等語，顯然並未能就告訴人已交付該餐廳之水費一萬
    多元之事實，加以證實。而證人乙○○於本院審理時雖結證稱：「．．．我只看
    到被告和丙○○在一起算錢，我只聽到丙○○跟被告說麻煩妳去幫我繳錢。」「
    只看到他們在算錢，丙○○有將錢交給被告，金額多少我不知道」等語，但告訴
    人丙○○於當庭隨後已表示：「（問：妳交錢給被告時，現場有何人？）沒有人
    。我交給被告錢時，現場沒有人，但我和被告在算錢時，證人乙○○有來買香煙
    ．．．我當時是代理會計在教被告，因為她是新進的會計。」等語，被告復供陳
    ：「．．．當天我們（按指被告及告訴人）是在算當日早上的營業額．．．」等
    語，有本院審判筆錄可資佐憑，堪認證人乙○○所見，僅係被告與告訴人就當日
    上午營業額結算交付之部分過程，並非告訴人交付該餐廳水費一萬一千九百九十
    六元予被告之情形，應屬無疑，自亦無從據為證明告訴人確有交付被告水費之依
    憑。
五、公訴人雖另謂：該餐廳並未積欠被告任何款項，而以該一萬一千餘元與被告扺債
    務，此次應繳交之水費又僅一萬多元，告訴人沒有必要誣告被告，且被告於本案
    發生後即離職，若非心虛何以如此？被告另外又有販賣帳戶之犯行被起訴，足見
    其缺錢花用，而認告訴人之指訴較堪信採云云，但查，此業為被告堅詞否認，辯
    稱：「．．．後來證人丙○○一直沒有把錢交給我，我也不好意思說要證人丙○○把錢交給我。當天晚上，證人丙○○確實有打二通電話給我，我沒有接到，後
    來我有回他電話，證人丙○○沒有接，當天晚上十點多，證人丙○○又打電話給
    我父親，叫我明天不用去上班。」「檢察官所說的賣帳戶的案件跟本案無關。不
    是我要離職，是證人丙○○打電話告訴我父親叫我不用去上班。」等語，有本院
    審判筆錄可參，另考之該餐廳之水費一萬一千九百九十六元原係由告訴人丙○○
    保管，並應由其負責繳納，但事後查詢結果，水公司並未收到此筆費用，則該筆
    款項究竟流向如何，告訴人丙○○顯然居於至為關鍵之地位，並攸關告訴人丙○○本身應否負責之問題，是否因為金額不大即無誣告被告之可能，自難遽斷。再
    者，被告另案販賣帳戶之時間係在九十一年十一月間，有本院九十二年度金訴字
    第一一號刑事案卷可參，與本案發生之時間已相隔有五個月之久，被告在二個時
    點之經濟情況已難一概而論，縱使被告確有缺錢花用之情形，惟依此亦不當然得
    推認其必有侵占本件大北京餐廳水費一萬一千九百九十六元之情事。據上，公訴
    人此部分論理，尚乏任何積極之證據證明，亦無可採。
六、綜上所陳，公訴人所舉之證據均尚不足以證明被告犯罪，此外本院復查無其他證
    據足認被告確有公訴人所指之侵占大北京餐廳水費一萬一千九百九十六元之犯行
    ，揆諸首揭說明，既無積極證據足認被告有刑法第三百三十六條第二項之業務侵
    占犯行，不能證明被告犯罪，依法應諭知無罪之判決。
據上論斷，應依刑事訴訟法第三百零一條第一項，判決如主文。
中      華      民      國      九十二      年    十二    月    十五    日
                                臺灣臺中地方法院刑事第二庭
                                審判長法  官  張  智  雄
                                      法  官  柯  崑  輝
                                      法  官  莊  嘉  蕙
右正本證明與原本無異。
如不服本判決，應於送達後十日內向本院提出上訴狀（須附繕本），上訴於臺灣高等
法院臺中分院。
                                      書記官
中      華      民      國      九十二      年    十二    月    十七    日


司法院資訊處製作；財團法人民間司法改革基金會備份。
